【裁判字號】    95,上易,23
【裁判日期】    950424
【裁判案由】    賭博
【裁判全文】
臺灣高等法院高雄分院刑事判決          95年度上易字第23號
上  訴  人
即  被  告  甲○○
選任辯護人  尤挹華  律師
            郭正鵬  律師
            沈志祥  律師
上  訴  人
即  被  告  丙○○
選任辯護人  王進勝  律師
            黃淑芬  律師
            李育任律師
上列上訴人等因賭博案件，不服臺灣高雄地方法院94年度易字第
70 8號、第1753號中華民國94年11月18日第一審判決（聲請簡易
判決處刑案號：臺灣高雄地方法院檢察署93年度偵字第22071 號
、94年度核退偵字第531 號），提起上訴，本院判決如下：
     主  文
原判決撤銷。
丙○○共同以賭博為常業，處有期徒刑陸月，如易科罰金，以
佰元折算壹日。扣案如附表一、二所示之物，均沒收。
甲○○共同以賭博為常業，處有期徒刑肆月，如易科罰金，以
佰元折算壹日。扣案如附表一、二所示之物，均沒收。
    事  實
一、丙○○領有高雄市政府營利事業登記證及高雄市政府電子遊
    戲場營業級別證，惟竟基於常業賭博之犯意，自民國93年1
    月間某日起，在高雄市新興區○○○路25號（聲請簡易判決
    處刑書誤載為21之2號）經營「金鐘電子遊藝場」（下稱金
    鐘遊藝場），在此公眾得出入之場所，擺設其所有如附表一
    所示之賭博性電子遊戲機具合計9台（含ＩＣ板47塊），與
    前往金鐘遊藝場不特定之賭客對賭財物，其方式為賭客交付
    現金，由開分員依不同機具以不同比例開分，客人再以押分
    方式把玩如附表一所示機具，如押中可贏取倍數不等之分數
    ，如不中則押注之分數被機器沒入而歸店方所得，待賭客不
    再玩時，即可依機具顯示之分數洗分，再以一定之比例向店
    員兌換現金，並於93年8 月初起，以月薪新臺幣（下同）2
    萬2 千元之代價雇用與其有常業賭博犯意聯絡之甲○○，在
    上揭公眾得出入之遊藝場，負責機具開分、洗分、換取寄分
    卡、兌換現金等工作。嗣於93年10月28日下午5 時30分許，
    為警當場查獲，並扣得丙○○所有如附表一所示之賭博性電
    子遊戲機具，及附表二所示之丙○○所有供營業所用之物。
二、案經高雄市政府警察局新興分局報請臺灣高雄地方法院檢察
    署偵查後聲請簡易判決處刑。
    理  由
一、訊據上訴人即被告丙○○（下稱被告丙○○）對於在上揭時
    、地，經營電子遊藝場業及擺設如附表一所示之電子遊戲機
    台均坦承不諱，上訴人即被告甲○○（下稱被告甲○○）對
    於自93年8 月初起受雇於丙○○，負責機具開分、洗分等工
    作之事實並不否認，惟被告二人均堅決否認有何從事兌換現
    金予客人之賭博犯行，均辯稱：僅能以寄分卡寄分之方式留
    到下次玩樂，不得以寄分卡兌換現金云云，被告丙○○復辯
    稱：縱使店員有兌換現金給客人，亦屬店員個人行為，與伊
    無關云云。然查：
  (一)被告丙○○自93年1 月初起至93年10月28日為警查獲止，均
    為金鐘遊藝場之負責人，且期間並無經營其他事業；而被告
    甲○○自93年8 月初起至為警查獲止，以月薪2 萬2 千元受
    雇於被告丙○○在金鐘遊藝場擔任機具開分、洗分、換取寄
    分卡等工作等情，業據被告丙○○、甲○○於警偵訊、原審
    及本院調查、審理時供述綦詳，且互核相符，並有高雄市政
    府營利事業登記證1 紙在卷可稽（見警卷第31頁）。是被告
    丙○○為金鐘遊藝場之負責人，被告甲○○為其受僱人，且
    均以之為業，恃此為生等情，堪以認定。
  (二)扣案之營收狀況表，共分成「照表應收」、「實收」、「支
    出」、「誤差」、「值班者」各欄位，其中10月27日晚班之
    營收狀況在「照表應收」欄下，按各機具分別以紅筆、藍筆
    記載數字，「支出」欄下則以紅筆記載「餐260 」，此有該
    紙營收狀況表在卷可按，而被告甲○○於本院審理時則供稱
    ：這營收狀況表是我們這一班做多少錢再減上一班做多少錢
    的紀錄，紅色是代表支出比收入多，藍色代表支出比收入少
    ，所謂的支出與收入就是客人的開分與洗分的錢，如果開分
    的錢比洗分的錢多就是用藍色表示賺，反之用紅色就是虧等
    語（見本院卷第114 頁），可證營收狀況表所記載者為「錢
    」之數額無訛。證人乙○○雖謂：上開營收狀況表所記載者
    為機台之損益比與錢無關，然「餐260 」顯然是錢之數額之
    記載，而依一般會計原則，相同單位之科目才能相加減，故
    該營收狀況表所記載者係金錢之紀錄無訛，是證人乙○○上
    開證述，顯與事實不符。該營收狀況表既為錢的紀錄，且紅
    色代表虧損，藍色代表盈餘，顯證該紀錄非各機具開分時自
    客戶處取得之賭金，而係開洗分後之差，按比例換算成現金
    之數額，故被告等於洗分後有兌換現金給客人一節堪以認定
    。
  (三)復佐以扣案之每日早、中、晚班之「營收明細表」上，分別
    記載各機具之「接班入錶」、「交班入錶」、「小計」、「
    合計」、「營業額」等項目，其中之小計為「交班入錶」減
    去「接班入錶」之數字，而「合計」欄所記載者應為按開分
    比例計算「小計」所得之「點數」，「營業額」之數額恰好
    與「合計」欄之數目相符，又明細表下方倒數第二欄上，則
    有「開支」及各機具名稱之欄位，其中「開支」所記載者與
    營收明細表上之「餐費」數額相等，其他各機具名稱欄位之
    數字則與上述各機具「營業額」欄位之數字相同，而在該明
    細表之最下方一欄，則係將該倒數第二欄之各項數字予以加
    總之數字，此有扣案之營收明細表附卷可查（外放）。由此
    可知倒數第二欄之各機具名稱欄位之數字之「單位」，與開
    支欄之單位，即「元」相同，否則如何在統計表上予以加減
    計算？從而扣案之營收明細表上之「營業額」所顯示之單位
    為「元」而非「點數」一節堪以認定。若被告丙○○所經營
    之金鍾電子遊藝場係不得兌換現金，僅得寄分之遊藝場，其
    營收之明細表上為何要細分各機具營業額之「金額」？且將
    該金額與該店當班之「支出」金額加減後，計算該班之「實
    際盈餘現金」，益證被告丙○○經營之金鍾電子遊藝場有兌
    換現金，才有需要就各台機具兌換之現金與支出之金額相加
    減以計算盈餘。
  (四)本件為警查獲當時，有於店外當場查獲被告甲○○交付現金
    300 元給客人李國華一節，被告甲○○及證人李國華均不否
    認。然證人李國華於警詢及原審審理時均證稱：當時伊分4
    次，每次5 百元，請店員開分，但最後一次因接到家裡來電
    ，想要走了，乃請店員開200 元，即1 萬分，店員本應找伊
    3 百元，未料店員竟拿3 張1 百的寄分卡給伊，伊才於要離
    開店的時候，要求店員找伊3 百元，被告甲○○本來不肯，
    後來就叫伊去店外等候，並於店外交付現金3 百元給伊等語
    （見原審94年易字第708 號卷【以下簡稱原審卷】第42、46
    、83、84頁）（警詢筆錄因未將詢問之內容完全記載，爰以
    原審勘驗警詢錄音帶之結果【即原審卷第40至50頁】為警詢
    內容之依據），復稱：當天把玩機具結束時，螢幕上剩3 千
    5 百點，以1 比5 之開分比例折算為7 百分，伊將此7百 分
    寄在店內，下次再來玩等語（見原審卷第43、46、47、79頁
    ），若證人李國華係以把玩剩餘之分數兌換現金，應係兌換
    7 百元，而非3 百元，可證證人李國華上開所述被告甲○○
    交付給伊之3 百元，係證人李國華拿5 百元開分200 元後，
    找給證人李國華之零錢等語屬實。證人李國華於查獲當天雖
    未以剩餘之分數兌換現金，然本件金鐘電子遊藝場確有以剩
    餘分數兌換現金給客人一節，業已說明如前，自難因查獲當
    天，被告甲○○兌換給證人李國華之現金，非客人把玩機具
    後，依剩餘分數所兌換之現金，而認本件無兌換現金賭博之
    犯行。
  (五)被告丙○○雖辯以：有交待店員不可以兌換現金，被告甲○
    ○若有兌換賭資之行為，應係店員個人之行為，與伊無關云
    云。然查，被告甲○○係以月薪22,000元之代價受僱於被告
    丙○○，與被告丙○○亦無怨隙，實無甘冒為警查辦之風險
    ，而自行從事賭博之行為，對其自身有害而無益，故丙○○
    辯稱對於被告甲○○之行為並不知情，顯難採信；復參以被
    告丙○○於原審審理中被詢及對於店內如何找零予客人時，
    陳述：找給客人的錢就是叫客人等一下，店員再到外面攤位
    換，店員身上沒有攜帶現金可以找給客人等語（見原審卷第
    116 、117 頁），此與一般經營消費娛樂事業，經常需要找
    零換現金，以方便顧客消費，豈有不自備零錢，捨店內週轉
    金不用，而叫店員每次找零時均到店外找攤位換的道理，亦
    顯見被告丙○○前揭辯詞係事後避重就輕卸責之詞，不足採
    信。
  (六)綜上所述，被告丙○○、甲○○前開所辯，均不足採信，故
    被告丙○○、甲○○以附表一所示之機具及附表二所示之物
    ，在金鐘遊藝場從事常業賭博犯行明確，應堪認定。
二、核被告丙○○、甲○○所為，係犯刑法第267 條之常業賭博
    罪。聲請簡易判決處刑書誤認被告丙○○、甲○○所為，係
    犯刑法第266 條第1 項之賭博罪，惟經公訴檢察官於原審審
    理時當庭更正起訴法條為刑法第267 條之常業賭博罪（見原
    審卷第119 頁），本院自毋庸再為變更之諭知，附此敘明。
    又被告丙○○、甲○○間，就前開常業賭博犯行，有犯意聯
    絡及行為分擔，均為共同正犯。
三、原審據以論處被告罪刑，固非無見；惟查：證人李國華當天
    所兌換之3 百元現金，並非把玩機具後，依開分比例兌得之
    賭金，此已說明如前，原審認在證人李國華身上查獲之3 百
    元為賭金，自有未合。被告上訴意旨否認犯罪，指摘原判決
    不當，為無理由；惟原判決既有上開可議之處，自應由本院
    將原判決撤銷改判。審酌被告丙○○經營之時間近10個月，
    且擺設之電子機具多為大型機具，頗具規模，被告甲○○僅
    係受僱於店內，從事現場開分、洗分及管理機台等工作，被
    告2 人共同為賭博犯行，助長賭博歪風，實無足取，又被告
    丙○○前於84、86年間，均因賭博案件，經分別判處有期徒
    刑5 月、罰金2 千元確定（均不構成累犯），素行不佳；而
    被告甲○○則無前科，素行尚佳，此有臺灣高等法院被告前
    案紀錄表2 份附卷足佐（見本院卷第20、21頁），及其2 人
    犯後均否認犯行，犯後態度不佳等一切情狀，分別量處如主
    文第2 、3 項所示之刑，並分別諭知易科罰金之折算標準。
    扣案如附表一所示之電子遊戲機具9 台（含ＩＣ板47塊），
    為被告丙○○所有，係當場供賭博之器具，爰依刑法第266
    條第2 項之規定，宣告沒收。扣案如附表二所示之物，均為
    被告丙○○所有，此業據被告丙○○陳述明確，且係供本件
    賭博營業所用之物，均應依刑法第38條第1 項第2 款之規定
    ，宣告沒收。另扣案之現金300 元，既與本案無關，爰不予
    宣告沒收。
據上論結，應依刑事訴訟法第369 條第1項前段、第364 條、第
299 條第1 項前段，刑法第28條、第267 條、第41條第1 項前段
、第38條第1 項第2款 、第266 條第2 項，罰金罰鍰提高標準條
例第1 條前段、第2 條，判決如主文。
本案經檢察官林應華到庭執行職務。
中    華    民    國    95    年    4     月    24    日
                  刑事第八庭    審判長法  官  李炫德
                                      法  官  蔡國卿
                                      法  官  李淑惠
以上正本證明與原本無異。
不得上訴。
中    華    民    國    95    年    4     月    24    日
                                      書記官  盧雅婷
附錄本判決論罪科刑法條：
刑法第267條
以賭博為常業者，處二年以下有期徒刑，得併科一千元以下罰金
。
附表一
┌────────┬────────┬─────────┐
│電子遊戲機具    │名稱數量（台數）│ ＩＣ板數量（塊） │
├────────┼────────┼─────────┤
│賓果馬戲團      │1               │ 8                │
├────────┼────────┼─────────┤
│賓果行星        │1               │ 8                │
├────────┼────────┼─────────┤
│超級戰國風雲    │1               │ 8                │
├────────┼────────┼─────────┤
│正宗21點        │1               │ 5                │
├────────┼────────┼─────────┤
│中華5ＰＫ       │1               │ 5                │
├────────┼────────┼─────────┤
│滿貫大亨        │1               │ 5                │
├────────┼────────┼─────────┤
│超八            │1               │ 4                │
├────────┼────────┼─────────┤
│皇冠列車        │1               │ 3                │
├────────┼────────┼─────────┤
│紅粉玫瑰        │1               │ 1                │
└────────┴────────┴─────────┘
附表二
┌──┬─────────┬─────┬────────┐
│編號│ 物品名稱         │數量      │ 扣案地點       │
├──┼─────────┼─────┼────────┤
│1   │ 寄分卡（500點）  │22張      │ 被告甲○○腰際 │
│    │                  │          │ 公司所有包包內 │
├──┼─────────┼─────┼────────┤
│2   │ 寄分卡（1,000點）│19張      │ 同上           │
├──┼─────────┼─────┼────────┤
│3   │ 員工鐘點卡       │2張       │ 金鐘遊藝場二樓 │
│    │                  │          │ 辦公室         │
├──┼─────────┼─────┼────────┤
│4   │ 寄卡簿冊         │1本       │ 同上           │
├──┼─────────┼─────┼────────┤
│5   │ 招待贈獎紀錄表   │6張       │ 同上           │
├──┼─────────┼─────┼────────┤
│6   │ 營收狀況表       │5張       │ 同上           │
├──┼─────────┼─────┼────────┤
│7   │營收明細表、開洗分│31張（原審│ 同上           │
│    │表、招待贈獎紀錄表│誤載為16張│                │
│    │                  │）        │                │
├──┼─────────┼─────┼────────┤
│8   │ 電腦主機         │1台       │ 同上           │
├──┼─────────┼─────┼────────┤
│9   │ 週轉金           │3,000元   │ 同上抽屜內     │
└──┴─────────┴─────┴────────┘


司法院資訊處製作；財團法人民間司法改革基金會備份。
